【裁判字號】    98,簡上,32
【裁判日期】    981207
【裁判案由】    詐欺
【裁判全文】
臺灣雲林地方法院刑事判決              98年度簡上字第32號
上  訴  人  臺灣雲林地方法院檢察署檢察官
被      告  甲○○
                      號
上列上訴人即被告因詐欺案件，不服本院民國98年2 月16日98年
度港簡字第326 號第一審刑事簡易判決（聲請簡易判決處刑書案
號：臺灣雲林地方法院檢察署97年度偵字第6158號，併辦案號：
臺灣雲林地方法院檢察署98年度偵字第682 號、第1172號）提起
上訴，本院管轄之第二審合議庭認不應以簡易判決處刑，改依通
常程序審理，逕為第一審判決如下：
    主  文
原判決撤銷。
甲○○無罪。
    理  由
壹、聲請簡易判決處刑意旨略以：
    被告甲○○知悉以自己帳戶提供他人使用，依一般社會生活
    經驗，可得預見該帳戶有遭詐欺集團利用於隱匿詐欺所得之
    財物，竟仍不違其本意，基於幫助詐欺之犯意，於不詳時間
    及地點，將其所申辦之臺灣中小企業銀行北港分行之000000
    00000 號（聲請簡易判決處刑書誤載為000000000 號）帳戶
    （下稱臺灣中小企銀帳戶）之存摺、提款卡及密碼，交付予
    姓名、年齡不詳之詐欺集團成員使用。嗣於民國97年9 月6
    日21時30分許，該詐欺集團成員以電話向丁○○佯稱其在網
    路上購物，因匯款瑕疵設定要求其到自動櫃員機更正，致丁○○陷於錯誤，依上開電話之指示，於同日21時39分許，前
    往高雄市○○○路1012號高雄銀行北高雄分行自動櫃員機轉
    帳匯款新臺幣（下同）10,983元至臺灣中小企銀帳戶內。因
    認被告涉犯刑法第30條第1 項前段、第339 條第1 項之幫助
    詐欺取財罪嫌。
貳、檢察官提出之證據：
    (一)證人丁○○之警詢筆錄。
    (二)被害人丁○○之自動櫃員機交易明細表1 紙。
    (三)高雄市政府警察局楠梓分局翠屏派出所受理詐騙帳戶通報
      警示簡便格式表、內政部警政署反詐騙諮詢專線紀錄表、
      金融機構聯防機制通報單、高雄市政府警察局楠梓分局翠
      屏派出所受理各案件紀錄表各1 紙。
    (四)臺灣中小企業銀行北港分行97年9 月26日（97）北港字第
      280 號函及附件所示之交易明細表1 份。
    (五)被告之警詢筆錄。
、被告之辯解略以：
    被告固坦承申設臺灣中小企銀帳戶，且不爭執丁○○於上開
    時間，匯款至臺灣中小企銀帳戶之事實，但堅決否認有幫助
    詐欺取財之犯行，辯稱：臺灣中小企銀帳戶之存摺、提款卡
    是我前夫丙○○拿走的，他拿走時，我不知情，事發後他威
    脅我，要我不能說是他拿走的，提款卡密碼是我母親家中的
    電話，我將密碼寫在提款卡的套子上，但我沒有同意他拿我
    的存摺、提款卡等語。
肆、本院之判斷：
    一證據能力部分：
      被告以外之人於審判外之陳述，雖不符刑事訴訟法第159
      條之1 至第159 條之4 之規定，而經當事人於審判程序同
      意作為證據，法院審酌該言詞陳述或書面陳述作成時之情
      況，認為適當者，亦得為證據，為刑事訴訟法第159 條之
      5 第1 項所明定。經查，本件被告對於檢察官提出之各項
      證據，同意作為證據使用，到庭檢察官對被告提出其與丙○○於98年9 月17日前1 、2 星期在雲林縣北港鎮新港超
      商前之通話錄音光碟，亦同意作為證據使用，復經本院於
      審理時逐一提示予檢察官、被告表示意見，本院審酌該等
      證據之取得過程並無瑕疵，與本案待證事實間復具有相當
      之關聯性，以之為本案證據並無不當，自得採為本件認定
      事實之基礎，合先敘明。
    二證明力部分：
      (一)按犯罪事實應依證據認定之，無證據不得認定犯罪事實
        。又不能證明被告犯罪者，應諭知無罪之判決，刑事訴
        訟法第154 條第2 項、第301 條第1 項分別定有明文。
        另檢察官就被告犯罪事實，應負舉證責任，並指出證明
        之方法。因此，檢察官對於起訴之犯罪事實，應負提出
        證據及說服之實質舉證責任，倘其所提出之證據，不足
        為被告有罪之積極證明，或其指出證明之方法，無從說
        服法院以形成被告有罪之心證，基於無罪推定之原則，
        自應為被告無罪判決之諭知；認定犯罪事實應依憑證據
        ，故被告否認犯罪事實所持之辯解，縱屬不能成立，仍
        非有積極證據足以證明其犯罪行為，不能遽為有罪之認
        定，亦不能以推測或擬制之方法以為裁判基礎，最高法
        院92年臺上字第128 號判例、84年度臺上字第2677號判
        決要旨可資參照。
      (二)詐欺集團成員於97年9 月6 日21時30分許撥打電話予丁○○，佯稱伊在網路上購物因匯款瑕疵，要求伊至自動
        櫃員機更正，致丁○○陷於錯誤，聽從詐欺集團成員指
        示，前往高雄市○○○路1012號高雄銀行北高雄分行自
        動櫃員機，轉匯10,983元至被告臺灣中小企銀帳戶等情
        ，有證人即被害人丁○○之警詢筆錄、自動櫃員機交易
        明細表、高雄市政府警察局楠梓分局翠屏派出所受理詐
        騙帳戶通報警示簡便格式表、內政部警政署反詐騙諮詢
        專線紀錄表、金融機構聯防機制通報單、高雄市政府警
        察局楠梓分局翠屏派出所受理各案件紀錄表、臺灣中小
        企業銀行北港分行97年9 月26日（97）北港字第280 號
        函及附件所示之交易明細表各1 份在卷可稽，均堪認定
        為真實。惟查：
        1.證人丙○○於本院審理時經告知得依刑事訴訟法第18
          1 條、第180 條第1 項拒絕證言後，仍具結證稱：我
          是被告前夫，我們是在98年過年後才離婚，之前都是
          一起住在桃園租屋處；我知道被告有臺灣中小企銀帳
          戶，去年（97年）下半年約9 月初，我去桃園中壢應
          徵工作，是載送八大行業的小姐，對方要我提供帳戶
          存摺讓客戶匯款，比較不容易被警方查到，我就把被
          告放在桃園租屋處之客廳桌上櫃子上面的臺灣中小企
          銀帳戶存摺、提款卡拿走，提款卡是一起放在存摺套
          子內，到中壢交流道交給對方，時間應該是在97年9
          月6 日之前，我不知道也沒有告訴對方提款卡密碼，
          也沒有拿印鑑章，之後對方都沒再通知我，當時想說
          他也不知道密碼，所以沒有去掛失帳戶；我有3 本存
          摺，分別是郵局、臺灣土地銀行及富邦銀行，都是應
          徵工作時，對方要求我交付帳戶存摺以轉帳薪資及供
          客人匯錢之用而交付他人，2 個工作是在電子遊戲場
          ，1 個是八大行業的工作。
        2.是證人丙○○就其於97年9 月6 日前某日將被告所有
          臺灣中小企銀帳戶存摺、提款卡取走，提供予八大行
          業招募司機之人乙節，證述明確，核與被告之前揭辯
          詞相符。被告辯稱臺灣中小企銀帳戶存摺、提款卡係
          遭丙○○取走，應堪採信。
        3.證人丙○○就取走臺灣中小企銀帳戶存摺、提款卡前
          ，有無經過被告同意乙節，雖先證稱：我在拿帳戶存
          摺前有告知被告說我應徵工作要用，被告也有同意。
          然被告曾於98年9 月17日前1 、2 星期在雲林縣北港
          鎮新港超商前，就臺灣中小企銀帳戶存摺、提款卡是
          否為丙○○取走一事質問丙○○，丙○○一開始矢口
          否認取走該帳戶之存摺、提款卡，經被告再次追問後
          ，始坦承因應徵工作將臺灣中小企銀帳戶存摺、提款
          卡交與他人，業經本院勘驗錄音光碟製有勘驗筆錄在
          卷可佐，證人丙○○亦證實上開對話確係伊與被告之
          談話內容。則丙○○如係經被告同意始取走臺灣中小
          企銀帳戶之存摺、提款卡，何以在與被告談話之初仍
          否認有將該帳戶之存摺及提款卡交與他人？而被告於
          談話過程一再追問丙○○取走存摺、提款卡之用途，
          顯示被告對丙○○為何取走其臺灣中小企銀帳戶之存
          摺、提款卡並不知情。證人丙○○於本院勘驗錄音光
          碟後，亦坦承：我在拿被告臺灣中小企銀帳戶存摺、
          提款卡時，有問被告，但沒有問她是否同意，就把東
          西拿走。審判長詢問為何之前說被告同意，證人丙○○則沈默不答。足認證人丙○○一開始係因為免自己
          遭受刑事訴追，而虛偽陳述被告同意其使用臺灣中小
          企銀帳戶之存摺、提款卡。則丙○○未經被告同意取
          走被告之臺灣中小企銀帳戶存摺、提款卡乙情，亦堪
          認定。
      (三)被告於97年11月13日警詢及本院98年4 月15日準備程序
        中雖供稱：臺灣中小企銀帳戶存摺係伊在桃園縣南崁公
        路義美食品工廠前，置放於機車椅墊下置物箱，置物箱
        被撬開而遺失。然被告於本院98年5 月3 日準備程序及
        本院審理時均改口稱：臺灣中小企銀帳戶存摺、提款卡
        係伊前夫丙○○拿走，偵查隊通知時，丙○○才告知其
        因應徵工作而拿走存摺，伊因遭丙○○威脅，故之前均
        稱存摺、提款卡遺失。就審判長詢問有無告知被告不准
        說出存摺係伊拿走一事，證人丙○○沈默不答。又證人
        丙○○業已具結證稱臺灣中小企銀帳戶存摺、提款卡確
        係伊取走交付他人，已如前述。雖被告前後辯解反覆，
        但被告與丙○○於97年11月13日仍為夫妻關係，於98年
        4 月15日則剛與丙○○離婚，則被告因念及舊情，為免
        致丙○○入罪，在丙○○要求下，謊稱臺灣中小企銀帳
        戶存摺、提款卡遺失，亦屬人情之常，故被告於本院審
        理時之陳述，難認虛妄。
      (四)證人丙○○證稱並未交付臺灣中小企銀帳戶印鑑章與招
        募工作之人，亦未告知其等提款卡之密碼。被告供稱其
        將提款卡密碼書寫於提款卡套子上，連同提款卡、存摺
        一併放置於存摺套子內。詐欺集團成員既未取得臺灣中
        小企銀帳戶印鑑章，即係依提款卡套子上記載之密碼提
        領被害人所匯之款項。又被告雖於提款卡套子上記載密
        碼，然被告並未將存摺及提款卡交與詐欺集團成員，亦
        未同意丙○○將存摺及提款卡交付他人，觀之卷內相關
        證據，實難認被告主觀上有幫助詐欺集團犯罪之意思，
        或令其與丙○○共負其責，而論以幫助詐欺罪責。
      (五)綜上所述，檢察官於本案所舉證據，除得證明被害人確
        遭詐欺，而將受騙款項匯入被告之臺灣中小企銀帳戶外
        ，並無證據可認被告確有將本件臺灣中小企銀帳戶存摺
        、提款卡及密碼交由詐欺集團使用之情形，本案自仍不
        足以證明被告真有檢察官所指犯行。此外，復查無其他
        積極證據足證被告曾有提供臺灣中小企銀帳戶存摺、提
        款卡及密碼，以為幫助他人遂行詐欺取財犯行之行為，
        自難遽以刑法第30條第1 項、第339 條第1 項之罪名將
        其相繩，檢察官之舉證義務既屬未盡，徵諸首開法條、
        判例意旨，自應為被告無罪之諭知。檢察官上訴意旨指
        摘原判決有後述移送併辦部分未及審理，雖無理由，然
        原判決既有前揭不當之處，自應由本院將原判決撤銷，
        改為被告無罪之諭知。又簡易案件之上訴由地方法院管
        轄之第二審合議庭辦理，如認應為無罪判決之諭知，係
        屬刑事訴訟法第451 條之1 第4 項但書第3 款之情形，
        應依同法第452 條之規定，逕依第一審通常程序為被告
        無罪之諭知，附此敘明。
      (六)另關於證人丙○○自承其將被告之臺灣中小企銀帳戶存
        摺、提款卡交付他人，可能涉犯幫助詐欺罪嫌之部分，
        應以此判決書一併告發，移請檢察官另行偵辦。
伍、移送併辦部分：
  一臺灣雲林地方法院檢察署檢察官98年度偵字第682 號、第11
    72號及臺灣桃園地方法院檢察署檢察官98年度偵字第5866號
    移送併辦意旨略以：被告明知以自己帳戶提供他人使用，依
    一般社會生活經驗，可得預見該帳戶有遭詐欺集團利用於隱
    匿詐欺所得之財物，竟仍不違其本意，基於幫助詐欺之犯意
    ，於不詳之時、地，將其所申辦之前揭臺灣中小企銀帳戶帳
    戶之存摺、提款卡及密碼，交付予姓名、年齡不詳之詐欺集
    團成員使用；該詐欺集團成員取得上開帳戶後，於97 年9月
    6 日某時，與乙○○在UT網站之網路聊天室聊天，並向其佯
    稱有在作援交，若欲約會須前往自動櫃員機操作檢查帳戶有
    無金額云云，致乙○○陷於錯誤，遂依該詐騙集團成員之指
    示，於同日19時56分許，前往桃園縣中壢市○○路17 5號之
    華南商業銀行自動櫃員機轉帳匯款29,979元至上開帳戶內；
    該詐欺集團成員另於97年9 月6 日21時30分許，以電話向丁○○佯稱其在網路上購物，因匯款瑕疵設定要求其到自動櫃
    員機更正，致丁○○陷於錯誤，依上開電話之指示，於同日
    21時39分許，前往高雄市○○○路1012號高雄銀行北高雄分
    行自動櫃員機轉帳匯款10,983元至臺灣中小企銀帳戶內，因
    認被告提供相同之帳戶予詐騙集團使用，所涉詐欺罪嫌，與
    上開案件具有想像競合關係，為裁判上一罪，移請本院併案
    審理等語。
  二按除有特別規定外，已受請求之事項未予判決，或未受請求
    之事項予以判決者，其判決當然違背法令。惟原判決就起訴
    部分，認不能證明被告犯罪，則與檢察官移送併案審理部分
    ，即無裁判上一罪之連續或牽連關係可言，原審就該移送併
    案審理部分依法即不得加以審判，乃原審見未及此，竟就該
    部分併為審判而一併諭知被告無罪，難謂無未受請求之事項
    予以判決之違背法令（最高法院85年度臺上字第1885號判決
    意旨參照）。查被告既經本院依第一審通常程序為無罪判決
    之諭知，臺灣雲林地方法院檢察署檢察官及臺灣桃園地方法
    院檢察署檢察官上開併辦意旨所指事實，依前開實務見解，
    即無從併予審究，應退由檢察官另為適法之處理，附此說明
    。
陸、適用之法律：
    刑事訴訟法第455 條之1 第1 項、第3 項、第452 條、第36
    9 條第1 項前段、第364 條、第301 條第1 項前段。
本案經檢察官陳宏瑋到庭執行職務。
中    華    民    國    98    年    12    月    7     日
                  刑事第七庭  審判長法  官  許 佩 如
                                    法  官  王 紹 銘
                                    法  官  楊 欣 怡
以上正本證明與原本無異。
如不服本判決應於收受判決後10日內向本院提出上訴書狀，並應
敘述具體理由；其未敘述上訴理由者，應於上訴期間屆滿後20日
內向本院補提理由書（均須按他造當事人之人數附繕本）。「切
勿逕送上級法院」。
                                    書記官  王 雪 招
中    華    民    國    98    年    12    月    7     日


司法院資訊處製作；財團法人民間司法改革基金會備份。
